臺灣桃園地方法院民事判決　　　　　　　 93年度訴字第914號
原　　　告　丙○○
訴訟代理人　溫瑞鳳律師
複　代理人　羅行律師
被　　　告　甲○○
訴訟代理人　王年柿律師
複　代理人　王如后律師
上列當事人間請求履行契約事件，於民國94年4 月12日辯論終結
，本院判決如下：
    主  文
原告之訴及假執行之聲請均駁回。
訴訟費用由原告負擔。
    事  實
甲、原告方面：
壹、聲明：
一、被告應給付原告新臺幣（下同）4,246,277 元，及自民國93
    年6 月10日起至清償日止，按年息5 ﹪計算之利息。
二、願供擔保，請准宣告假執行。
貳、陳述：
一、兩造與訴外人戊○○、王富茂，於民國77年12月24日，訂立
    協議書（下稱系爭協議書），約定：「茲為合作辦理解除或
    撤銷中壢鎮石字第4 號耕地三七五租約一事，共同約定條款
    如左：(一)本件系爭土地共有人已共同委託甲方（即戊○○）
    代為辦理撤銷或解除三七五租約，甲方為順利達成委辦任務
    特邀乙（即被告）、丙（即原告）、丁（即王富茂）共同合
    作辦理。(二)甲方已取得全體共有人承諾於本件獲確定勝訴判
    決時，支付依徵收時或判決確定時土地公告地價10﹪計算之
    酬勞給甲方及甲方所邀同合作辦理本件之人員。(三)甲方負責
    與共有人之協調聯繫；乙方負責蒐集違法轉租證物及其他相
    關證件；丙方負責籌措進行訴訟所需支付之各項費用（唯證
    物蒐集費應由乙方自行負責）；丁方則負責代理進行訴訟。
    (四)丁方應得之酬勞分前金及後謝：前金按每審級5 萬元計付
    ；後謝為依徵收時或判決確定時土地公告地價2 ﹪計算之數
    額。(五)本件訴訟如不幸敗訴確定，甲、乙、丙三方同意平均
    分攤已然支付之律師酬勞與裁判費。(六)本件如獲確定勝訴判
    決，甲、乙、丙三方同意平均分享得自共有人之酬勞，就中
    應先扣除已然支付之律師費用、裁判費及應給律師（即丁方
    ）之後謝金」。
二、上開協議書所指之地主戊○○等與訴外人即承租人李尚壽等
    人（原承租人李水益之繼承人）間耕地三七五租約租佃爭議
    事件（下稱系爭租佃爭議事件），經臺灣高等法院以88年上
    更(二)字第319 號判決確認戊○○等人與李尚壽等人間分別就
    坐落中壢市○○段6 之4 、6 之10、6 之11、6 之12、6 之
    17地號土地（下稱系爭土地）之租賃法律關係不存在，李尚
    壽不服提起上訴後，復經最高法院以89年台上字第1821號判
    決將李尚壽之上訴駁回，故系爭土地之共有人就系爭租佃爭
    議事件，已獲勝訴判決確定在案。訴外人即系爭土地共有人
    金浩中等依系爭協議書之約定，應給付依判決確定時土地公
    告地價10﹪計算之酬金，共計13,053,070 元。
三、系爭土地共有人金浩中等就系爭租佃爭議事件因已獲勝訴判
    決確定，乃共同委任被告為代理人，取回向本院提存之擔保
    金1,500 萬元及利息2,849,585 元，被告共領得提存金17,8
    49,585元。被告扣除土地共有人上開應付酬金13,053,070元
    ，其餘本息始退還予土地共有人。而上開退還土地共有人之
    款項中，因系爭土地共有人之一鄭林美惠，將其應有部分出
    賣與原告（權利範圍三分之二）及被告（權利範圍三分之一
    ），但尚未辦理土地所有權移轉登記，仍利用其名義進行訴
    訟及辦理提存，但其應負擔提存金額係由兩造按此例分擔繳
    出，故扣除按比例分攤之酬勞金後，尚有461,418 元，應退
    還給原告之比例為三分之二即307,612 元，被告之比例為三
    分之一即15 3,806元，被告已交付與原告307,612 元，並為
    被告所承認。
四、被告取得土地共有人所付酬勞金13,053,070元，僅支出下列
    款項：(一)系爭協議書丁方即訴外人王富茂200 萬元，(二)系爭
    協議書甲方即訴外人戊○○120 萬元，(三)原告所支付之各項
    費用1,360,516 元，合計前三項支出共計4,560,516 元。被
    告收取系爭土地共有人所付酬勞金13,053,070元，扣除已支
    付4,560,516 元，剩餘8,492,554 元，應由兩造均分，每人
    應得4,246,277 元，但被告竟不付分文予原告，經原告多次
    向被告商討，被告仍置之不理。原告乃於93年6 月8 日以新
    竹武昌街郵局第897 號存證信函催告被告應於函到10日內給
    付原告4,246,277 元，被告已於93年6 月9 日收受該存證信
    函。被告將得自系爭土地共有人所付之酬金，故意不分配予
    原告，侵吞入己，或交付與他人，造成原告之損害，應負損
    害賠償之責任，故爰依系爭協議書之約定及民法第一百八十
    四條所定侵權行為之法律關係提起本訴。
五、對被告之抗辯陳稱：
  (一)原告並未參加被告所稱90年1 月3 日之會議，亦無同意被告
    所稱分配原則之事。系爭租佃爭議事件，全部訴訟費用1,36
    0,516 元，均由原告一人支付，故經被告償還予原告，且依
    據系爭協議之約定，僅有原告一人負擔墊付費用責任，被告
    並不負代墊費用之義務。又系爭協議書僅約定伊需支付關於
    撤銷撤銷中壢鎮石字第4 號耕地三七五租約訴訟之費用，故
    原告所支付之費用已經足夠，於81年後毋須再行支付。至於
    訴外人曾敦修者，並非系爭協議書之當事人，亦不生代墊費
    用之義務，故被告稱上開會議中約定應歸還被告3,232,012
    元及訴外人曾敦修3,164,000 元，全屬捏造。
  (二)被告稱其不負給付酬金義務，卻又給付訴外人王富茂200 萬
    元、訴外人鄭焜人120 萬元及原告1,360,516 元，茍被告不
    負給付酬金之義務，被告又何以給付上開款項，顯見被告上
    開不負給付酬勞金義務之主張，係自相矛盾。
  (三)被告委任王年柿律師於93年6 月10日桃園府21支郵局存證信
    函第1032號覆函，尚稱：「惟查：究竟協議合作辦理之事件
    ，訴訟勝負如何？又何人何時給付本人上開酬金？本人並未
    收到酬勞金？協議人王富茂、戊○○均未受酬勞金之分配，
    台端要求分配一節，自屬誤會」等語，於本案審理中，被告
    見無可抵賴已取得地主所付酬勞金之事實，始行改口，但又
    稱已分配淨盡，原告無可分配。又被告提出93年7 月23日答
    辯狀之計算表，經原告於93年8 月30日準備書狀，詳述理由
    ，指斥其不實後，被告於93年9 月23日答辯狀，又更正其計
    算表。依上事證，被告存心不良，一再捏造事實，其目的無
    他，乃蓄意侵吞原告應得之酬勞金。
  (四)對被告提出之單據明細陳述如下：
  1.就37萬元部分：系爭協議書已載明律師酬金給付標準，且係
    為系爭租佃爭議事件所訂，被告另因土地徵收、訴願等案件
    所支付其他律師之費用，與系爭協議書並無關連，被告不予
    承認。
  2.404,793元部分：理由同上。
  3.120 萬元部分：被告並未提出收據予以證明，且依被告之說
    明可知係為行政訴訟所支出，與本案無關，故原告不予承認
    。
  4.425,807 元部分：爰用1.之理由，由被告所提出之收據可知
    ，係為土地訴願而支出，與本案無關，故原告不予承認。
  5.83,504元部分：與本案無關，原告不予承認。
  6.615,970 元部分：爰用1.之理由，被告並未提出收據予以證
    明，故原告不予承認。
  7.131,938元部分：理由同6.。
  8.對訴外人丁○○93年3 月29日所立關於1,186,651 元收據部
    分：訴外人丁○○（或曾敦修），均非系爭協議書當事人，
    並無領取酬勞金之權利，故原告不予承認。
參、證據：提出協議書影本1 份、最高法院89年度台上字第1821
    號民事判決影本1 份、各業主10﹪明細帳影本1 紙、臺灣桃
    園地方法院80年度存字第1766號領回擔保金明細表影本1 紙
    、新竹武昌街郵局93年第897 號存證信函影本暨掛號郵件收
    件回執影本各1 份、桃園府前郵局93年第1032號存證信函影
    本1 份、原告支付辦理解除三七五租約事件明細表1 紙、收
    據影本3 紙、新竹區中小企業銀行匯款副通知書影本1 紙、
    分類廣告收據影本6 紙、購買郵票證明單影本1 紙、拍賣公
    告刊登報紙粘貼單影本2 紙、土地銀行活期儲蓄存款存摺封
    面影本暨明細節本影本各1 紙、支票影本3 紙、土地賣賣契
    約書影本為證，並聲請訊問證人王富茂及聲請調閱本院80年
    度存字第1766號卷宗、向台灣土地銀行函查該上開提存事件
    之提領相關資料。
乙、被告方面：
壹、聲明：
一、如主文第1 項所示。
二、如受不利判決，願供擔保，請准宣告免為假執行。
貳、陳述：
一、依系爭協議書之約定，欲取得系爭土地共有人所給付之酬金
    ，係以系爭租佃爭議事件獲勝訴判決為條件，而系爭租佃爭
    議事件之訴訟進行至89年始獲勝訴確定，勝訴後始生酬金請
    求權。原告在系爭租佃爭議事件之訴訟勝敗未定前，已於81
    年10月後，認為訴訟遙遙無期，勝敗不能預卜，自行決定中
    止不再依系爭協議書負擔費用，即係以不履約之行為表示終
    止於77年間成立之系爭協議，其他參與予系爭協議之人對原
    告不依約履行亦未為任何反對之表示，系爭協議在原告與其
    他協議人之間應生默示終止之效力，故77年間成立之系爭協
    議，在81年間已生終止之效力，當時報酬請求權尚未發生，
    原告依約應無分配89年間始取得之報酬請求權，原告就已生
    終止效力之系爭協議書請求分配酬金，不無疑義。另依系爭
    協議書內容約定各協議人應分擔一定之義務，也依約履行義
    務且獲勝訴，始能受報酬之分配，此與承攬契約以完成一定
    之工作始有報酬請求權無異，而原告於81年間即未再依約負
    擔費用，俟8 年後原來勝敗不可預期之訴訟倖獲勝訴，即主
    張應依系爭協議書分配酬金，自非可採。自81年間，原告不
    再支出訴訟費用後，已由訴外人曾敦修接續參與，故於90年
    間為分配會議時，亦歸還訴外人曾敦修所支出之費用，而賸
    餘之酬金應由被告與訴外人曾敦修二人平分，原告並無酬金
    請求權。
二、土地共有人約定於勝訴時同意給付酬金，依法律規定係基於
    委任關係，當事人與訴訟代理人間之權利義務，不及於第三
    人。系爭租佃爭議事件之訴訟因土地共有人不願預付費用，
    因而乃由兩造參與相關支付訴訟費用及蒐證工作，但關於應
    付之酬金，兩造與系爭租佃爭議事件之訴訟當事人間並無任
    何權利關係。系爭租佃爭議事件於獲勝訴後，曾於90年1 月
    3 日在王富茂律師事務所會算各業主應付之酬金及決定分配
    原則，經商討後決定：(一)高林（王富茂律師）分取五分之一
    ，共約261 萬元。(二)歸還：1.被告3,232,012 元；2.原告1,
    360,516 元；3.戊○○分取150 萬元…。93年3 月間被告取
    回本院80年度存字第1766號提存事件所提存之擔保金後，由
    王富茂律師召集相關人員開會協商，當時參加人有訴外人王
    富茂、乙○○（律師助理）、戊○○、曾睦邦、丁○○及兩
    造等人，會商結論為王富茂同意僅分取200 萬元、戊○○分
    取120 萬元，其餘仍依90年1 月3 日之約定。被告已依上開
    約定而為給付，所餘酬勞金即由被告及曾敦修二人平分（曾
    敦修部分因其已死亡，由其妻曾江秀妹領取）。則系爭土地
    共有人應給付之酬金，由被告受委任代理領取提存之擔保金
    後，並經全體提存人之同意，即依訴外人王富茂認可之分配
    原則分配，性質上被告係代理訴外人王富茂實行分配，並非
    被告決定如何分配，且依系爭協議書第3 條之約定，被告並
    不負給付酬金之義務，故原告向被告請求分配酬金，於法似
    屬無據。
三、兩造於77年訂立協議書之後，又另共同受讓系爭土地共有人
    鄭林美惠之權利，原告受訴權利範圍為三分之二，被告受訴
    權利範圍為三分之一。全體土地共有人因聲請假處分提存擔
    保金時，兩造亦以土地共有人之地位依受讓權利之比例提供
    擔保金，於系爭租佃爭議事件訴訟勝訴後，亦依比例從取回
    之提存款支付依約應負擔之酬金。原告於90年3 月6 日分配
    時即取回應歸還之費用136,0516元，再於同月29日與被告會
    算共同取回之提存款之餘額依三分之二之比例，返還其提存
    款307,612 元。原告同意與被告於取回之提存款內，就受讓
    系爭土地共有人鄭林美惠權利支付判決勝訴之酬金，於93年
    3 月6 日取回應歸還之費用，再隔數週後再與被告會算提存
    款之餘額，依系爭協議書之約定，原告已無任何權利可資主
    張。
參、證據：提出各業主10﹪明細帳影本1 紙、支票影本7 紙、收
    據影本1 紙、律師事務所明細影本8 紙、收據影本12紙、收
    款明細表影本6 紙、現場測量收費影本1 紙、慶豐商業銀行
    匯款委託證明聯影本1 紙、繳款單影本1 紙、臺灣省桃園縣
    地政規費收費收據連影本1 紙、委託書影本1 紙、法律事務
    所收據影本7 紙、費用明細影本1 紙、廣告費收據影本2 紙
    、新竹區中小企業銀行匯款副通知書影本1 紙、購買郵票證
    明單影本1 紙、郵政國內匯款執據、臺灣銀行匯出匯款庫款
    轉移回條聯影本1 紙、支票影本1 紙為證，並聲請訊問證人
    戊○○、乙○○、丁○○。
    理  由
甲、程序方面：
    按訴狀送達後，原告不得將原訴變更或追加他訴。但請求之
    基礎事實同一者，不在此限。民事訴訟法第255 條第1 項第
    2 款定有明文。本件原告起訴時原僅主張被告未依系爭協議
    書之約定將伊可取得之酬金交付，乃基於系爭協議書之約定
    而為請求，嗣於本院94年2 月25日準備程序中，復以被告未
    將伊可取得之酬金交付，而自行將該部分之酬金由被告與他
    人分而取之，亦應構成侵權行為，而併依民法第184 條之規
    定，請求被告給付與上開酬金等額之金錢，原告追加上開訴
    訟標的而為請求，核屬訴之追加，惟伊據以請求之基礎事實
    則與原訴訟標的之基礎事實同一，依上開規定，自應准許，
    合先敘明。
乙、實體方面：
一、原告主張：兩造與訴外人戊○○、王富茂，於77年12月24日
    ，為接受系爭土地共有人之委託，合作辦理解除或撤銷中壢
    鎮石字第4 號耕地三七五租約一事，訂立系爭協議書，約定
    由訴外人戊○○負責與系爭土地共有人之協調聯繫、訴外人
    王富茂負責代理進行訴訟、被告負責蒐集違法轉租證物及其
    他相關證件，原告則負責籌措進行訴訟所需支付之各項費用
    ，並約定本件如獲確定勝訴判決，由戊○○及原、被告三方
    同意平均分享得自共有人之酬勞（惟應先扣除已支付之律師
    費用、裁判費及應給律師即王富茂之後謝金）。嗣系爭租佃
    爭議事件已如系爭協議獲得勝訴判決確定，依系爭協議書之
    約定，系爭土地所有人同意支付渠等之酬金，共計13,053,0
    70元。又被告受系爭土地共有人之委託，已取回向本院提存
    之擔保金1,500 萬元及利息2,849,585 元，共計17,849,585
    元，於扣除應退還予系爭土地共有人之款項後，被告已取得
    上開酬金13,053,070元。再者，上開酬金中應付給律師即王
    富茂之後謝金及戊○○可平均分享部分，分別經其二人之同
    意各減至200 萬元及120 萬元，而原告就系爭租佃爭議事件
    所支付之各項費用則為1,360,516 元，上開三筆金錢，已據
    被告自上開酬金中分別給付王富茂、戊○○及原告完畢等之
    事實，業據提出協議書影本1 份、最高法院89年度台上字第
    1821號民事判決影本1 份、各業主10﹪明細帳影本1紙 、臺
    灣桃園地方法院80年度存字第1766號領回擔保金明細表影本
    1 紙為證，並經證人戊○○、丁○○到庭證述無誤（見本院
    卷第10至19頁、第187 、189 頁），且為被告所不爭執，復
    經調閱本院80年度存字第1766號卷宗（含93年度取字第392
    號卷宗）無訛，堪信為真正。
二、原告進而主張：上開酬金13,053,070元於扣除應給律師王富
    茂之後謝金200 萬元及另一協議當事人戊○○所得分享之12
    0 萬元，並退還伊之已支付之各項費用共1,360,516 元後，
    所餘之8,492,554 元，應由系爭協議書之另二位當事人即兩
    造平均分享，兩造各應可分得4,246,277 元，惟被告竟拒絕
    將伊應得之款項交付，而將該款項自行侵吞或交付他人，爰
    依系爭協議書之約定及侵權行為之法律關係，請求被告如數
    給付等語，則為被告所否認，並辯以：原告自81年10月以後
    即因認系爭租佃爭議事件遙遙無期、勝負未卜，而未再依系
    爭協議書之約定支付進行訴訟所需之各項費用，自係以此表
    示退出系爭協議書，而其餘系爭協議書之當事人，亦同意原
    告之退出，原告就系爭協議書已無任何權利可資主張等語。
    原告就此固不否認伊至81年後即未再支付相關費用（見本院
    卷第230 、231 頁），惟主張伊所提出之費用已足支付系爭
    租佃爭議事件之訴訟費用等語。是本件首應審酌者，即為原
    告自81年後是否即已退出系爭協議書，而不得再主張伊原依
    系爭協議書所得享有之權利？經查：
  (一)觀諸兩造及訴外人戊○○、王富茂就系爭租佃爭議事件所訂
    立之系爭協議書約定：「茲為合作辦理解除或撤銷中壢鎮石
    字第4 號耕地三七五租約一事，共同約定條款如左：(一)本件
    系爭土地共有人已共同委託甲方（即戊○○）代為辦理撤銷
    或解除三七五租約，甲方為順利達成委辦任務特邀乙（即被
    告）、丙（即原告）、丁（即王富茂）共同合作辦理。(二)甲
    方已取得全體共有人承諾於本件獲確定勝訴判決時，支付依
    徵收時或判決確定時土地公告地價10﹪計算之酬勞給甲方及
    甲方所邀同合作辦理本件之人員。(三)甲方負責與共有人之協
    調聯繫；乙方負責蒐集違法轉租證物及其他相關證件；丙方
    負責籌措進行訴訟所需支付之各項費用（唯證物蒐集費應由
    乙方自行負責）；丁方則負責代理進行訴訟。(四)丁方應得之
    酬勞分前金及後謝：前金按每審級5 萬元計付；後謝為依徵
    收時或判決確定時土地公告地價2 ﹪計算之數額。(五)本件訴
    訟如不幸敗訴確定，甲、乙、丙三方同意平均分攤已然支付
    之律師酬勞與裁判費。(六)本件如獲確定勝訴判決，甲、乙、
    丙三方同意平均分享得自共有人之酬勞，就中應先扣除已然
    支付之律師費用、裁判費及應給律師（即丁方）之後謝金」
    等語（見本院卷第10、11頁），可知兩造及訴外人戊○○、
    王富茂係共同約定以系爭協議書(三)所定之分工方式進行系爭
    租佃爭議事件之訴訟，並如系爭協議書(五)、(六)之內容決定兩
    造與戊○○三人間利益之分享或損害之分擔，至於另一協議
    當事人王富茂，則依系爭協議書(四)之約定，無論勝負均可取
    得律師酬勞，依此觀之，上開四人與系爭土地共有人間就系
    爭土地而生之系爭租佃爭議事件固係成立委任契約，惟上開
    四人間就系爭協議書之內部關係，則屬私法上之無名契約，
    被告辯稱：系爭協議書性質上係屬承攬契約云云，雖因系爭
    協議書並非單純約定上開四人於完成一定工作即可取得報酬
    ，核與承攬契約性質上存有不同之處，而無可採，惟依上開
    約定內容可知系爭協議書性質上係屬一種繼續性之契約，而
    以系爭租佃爭議事件之訴訟獲得確定判決為其終結，並依該
    訴訟之勝負結果，決定（結算）兩造及戊○○三人究係可取
    得系爭土地共有人所承諾給付之酬金或平均分擔已支付之律
    師酬勞與裁判費，則被告辯稱：依系爭協議書之約定，欲取
    得系爭土地共有人所給付之酬金，係以繼續履行義務至系爭
    租佃爭議事件獲勝訴判決為條件等語，即屬有據。
  (二)關於原告是否已於81年退出系爭協議書乙節，證人王富茂到
    庭證稱：「訂約的時候，是由我事務所的顧問跟他們簽的，
    第6 條是要扣掉律師費及成本，之後由兩造及戊○○分享，
    丙○○自77年簽約後到81年下半年都有出錢、出力，之後丙○○認為訴訟遙遙無期，所以就不太願意管了，後來就由曾
    敦修負責本來丙○○應該要負責的事務，90年間，甲○○、
    曾敦修拿了一些支出費用的單據以及明細，是我事務所乙○○幫他們計算以後寫下的明細帳（被證一），後來他們也再
    找我追認，甲○○、丙○○、曾敦修三人都有支出費用，所
    以要先扣掉這個部分，才能分配」等語、證人戊○○證稱：
    「當時曾敦修常常跟甲○○開會、討論問題，至於有無墊付
    費用，我就不清楚了」等語、證人乙○○證稱：「這份協議
    書是由我根據當事人四方共同決議所擬出的，當時我是受僱
    於高林法律事務所，所長是王富茂律師」、「因為此協議書
    是在七十七年底的時候簽訂的，訴訟是在七十八年才開始進
    行，進行大約三年後，即在八十一年左右，丙○○不知何故
    ，就不願意再參與這件事情，故從八十一年十月以後本來應
    該由丙○○墊付的費用，都改由曾敦修支付」、「因為到後
    來都是甲○○與曾敦修到事務所來討論訴訟的進行，費用也
    都是由他們提出的」、「（問：曾敦修加入此份協議的內容
    裡，有無得到鄭坤仁、甲○○、王富茂、丙○○的同意？）
    除了丙○○的部分我不知道外，其他三個人都有同意，但是
    從後來丙○○都不出面履行他的義務來看，我想他應該是退
    出這一件事情了」等語（見本院卷第62、63、181 頁、第19
    1 至193 頁）。綜合上開證詞，並參諸被告自承自81年後即
    未再支付費用乙情，堪認原告確自81年10月後即未再依系爭
    協議書之內容履行伊之義務，則以系爭協議書性質上係屬繼
    續性之契約，已如前述，原告於契約進行中未再依約履行支
    付相關費用之義務，自足認定原告有退出系爭協議書當事人
    地位之意思。易言之，原告係以不履約之行動表示終止伊於
    系爭協議書所應負之義務，則原告依系爭協議書所得享有之
    權利，自應同時終止。又從系爭協議書之其餘當事人於81年
    10月以後並未請求原告履行契約，並同意訴外人曾敦修履行
    原屬原告應盡之義務乙情觀之，亦可認定系爭協議書之其餘
    當事人已默示同意原告退出系爭協議書之當事人地位，應認
    原告自斯時（81年10月後不再支付相關費用時）起，已不受
    系爭協議書之約束，而無何應盡之義務，且於系爭租佃爭議
    事件之訴訟倘受敗訴確定時，亦無須再分擔已支出之相關費
    用；同時，因原告上開退出時，系爭租佃爭議事件訴訟之勝
    負尚屬未定，依系爭協議書之約定，原告亦尚無何酬金分配
    之權利可資主張，是被告辯稱：原告於81系爭協議書所定之
    報酬請求權尚未發生時，即退出系爭協議，自不得於89年系
    爭租佃爭議事件獲勝訴判決時，請求報酬分配等語，亦屬可
    採。另原告於81年10月間既已退出系爭協議，而喪失系爭協
    議書之當事人地位，不得再依系爭協議書主張任何權利，則
    訴外人曾敦修嗣後是否加入系爭協議、其與被告是否均確有
    支出如被告所辯稱之費用，原告均無置喙之餘地。且縱於系
    爭租佃爭議事件獲確定判決後，被告不論係基於何種原因，
    又將原告原已支付之費用歸還；或被告寄發存證信函向原告
    為任何表示，因系爭協議書於此時早已因獲勝訴判決確定而
    終結，無須協議當事人再履行義務，所剩僅有清算費用、酬
    金之權利分配事宜，任何人於此時均不得再加入該契約關係
    ，故均無從回復原告之於系爭協議之當事人地位，是原告再
    主張被告等人於嗣後又支付伊已付出之費用、寄發不實之存
    證信函云云，均無從推翻本院上開之認定，併此敘明。
  (三)至於原告主張伊所給付之費用已足支付系爭租佃爭議事件之
    各項訴訟費用等語，亦為被告所否認。查系爭租佃爭議事件
    係於訴外人就臺灣高等法院88年度上更(二)字319 號判決不服
    提起上訴，經最高法院於89年8 月11日以89年度台上字第18
    21號判決駁回其上訴而告確定（見本院卷第13至17頁），則
    該事件曾經最高法院發回高等法院審理二次，亦即該事件曾
    經臺灣高等法院三次審理、經最高法院三次審理，則原告依
    系爭協議書所「應」支付之律師及郵費等相關費用（如，系
    爭租佃爭議事件尚有於89年9 月23日所支出之郵費、85年6
    月28日所支出之鑑界費用，見本院卷第131 、147 頁），顯
    非僅須支付至81年止，已足認定，而依原告自行所提出之原
    告丙○○支付辦理解除三七五租約事件明細表（見本院卷第
    80頁）所載，原告最後一次所支付律師費用係於80年11月9
    日，所支付者之對象為林辰彥律師，並非上述最高法院89年
    度台上字第1821號事件之訴訟代理人劉錦綸律師，其後再無
    有關律師費之支付記錄，而原告所支付之費用並非全用以支
    付律師費及訴訟費，依該明細表之記載，各有其不同之目的
    ，則原告主張伊所支付之費用已足系爭租佃爭議事件之各項
    訴訟費用所需云云，顯與事實不符，不足為採。又原告另主
    張依系爭協議書之約定，伊僅須支付就辦理解除或撤銷中壢
    鎮石字第4 號耕地三七五租約一事之訴訟費用，而不及於另
    因土地徵收、訴願等案件所支付其他律師之費用，則伊所支
    付之費用應已足夠等語，惟查，依上開明細表所示，原告所
    支付之費用包含79年11月10日所付之新竹部分地價不公訴願
    律師費50,000元，此部分之費用即非系爭租佃爭議事件之民
    事訴訟部分所需，足見原告此部分之主張亦與事實不符。且
    證人戊○○到庭證稱：「（問：有無包含到相關的訴願案件
    ？）有，當時除了解除耕地三七五租約外，也包含到爭取更
    高的補償費，因為馬路兩邊的差距相差太大。因為當時我有
    意撤銷跟我有關的所有耕地租約，但是因為還來不及去辦，
    他就過世了，然後他的繼承人就不同意解除耕地租約，後來
    其他的土地共有人認為李水益簽給我的文件是最有利的證據
    ，所以我等於是把證據賣給其他的共有人，讓他們來行使」
    、「當時確實是有談到要爭取更高補償費的問題」等語綦詳
    （見本院卷第180 頁），是應以被告所辯：系爭協議書係就
    系爭土地有關之訴訟及補償費之行政訴訟均含括在內而為約
    定等語為可採信。是原告上開主張，亦不足為伊有利之認定
    。
三、綜上所述，被告辯稱原告已於81年10月間退出系爭協議，已
    無何權利可資主張等語為可採信，足認原告就系爭協議書已
    無受分配酬金之權利。從而，原告依系爭協議書之約定及侵
    權行為之法律關係，請求被告給付4,246,277 元，及自被告
    收受催告給付之存證信函翌日即93年6 月10日起至清償日止
    ，按年息5 ﹪計算之利息，均無理由，應予駁回。又原告之
    訴既經駁回，其假執行宣告之聲請，即失所附麗，亦應併予
    駁回。
四、本件事證已臻明確，關於前述提存事件擔保金之領取，既為
    兩造所不爭執，原告聲請向台灣銀行函調相關提領資料，即
    無調查之必要。又關於擔保金中退還鄭林美惠部分，因不包
    含於上開13,053,070元之酬金中，而與本件酬金之分配無關
    ，並為兩造所不爭執（見本院卷第169 、232 頁），及兩造
    其餘之主張、陳述及所提之證據資料，均核與判決結果無何
    任影響，爰不一一論駁，附此敘明。
五、據上論結，本件原告之訴為無理由，依民事訴訟法第78條，
    判決如主文。
中　　華　　民　　國　　94　　年　　4 　　月　　26　　日
                  民事第二庭審判長法  官  劉克聖
                                  法  官  周玉
                                  法　官　范明達
以上正本係照原本作成
如對本判決上訴，須於判決送達後20日內向本院提出上訴狀
中　　華　　民　　國　　94　　年　　4 　　月　　26　　日
                                  書記官　李燕枝
